臺灣士林地方法院刑事判決　　　　　　 99年度審訴字第977號
公　訴　人　臺灣士林地方法院檢察署檢察官
被　　　告　李易霖原名李隆浦.
選任辯護人　錢炳村律師
上列被告因偽造文書等案件，經檢察官提起公訴（99年度偵緝字
第350 號），經被告於準備程序中就被訴事實為有罪之陳述，本
院合議庭裁定改由受命法官獨任進行簡式審判程序，並判決如下
    主  文
李易霖連續犯業務侵占罪，處有期徒刑壹年，減為有期徒刑陸月
；又連續犯行使偽造私文書罪，處有期徒刑壹年陸月，減為有期
徒刑玖月，如附表二所示偽造之印文及署名均沒收；應執行有期
徒刑壹年貳月，如附表二所示之偽造印文及署名均沒收。
    事實及理由
一、本件犯罪事實及證據除引用如附件檢察官起訴書之記載外，
    另更正並補充如下：（一）起訴書犯罪事實欄一、(一)倒數第
    3 行、第2 行所載「共計新臺幣（下同）6 萬83元侵占入己
    」等文字，應更正為「共計新臺幣（下同）29,791元侵占入
    己」；起訴書犯罪事實欄一、(二)倒數第6 行所載「總價為
    258 萬5714元」等文字，應更正為「總價為246 萬4,270 元
    」；起訴書附表更正如本判決書附表。（二）被告李易霖於
    本院準備程序期日及審理中就上開犯罪事實自白不諱，核與
    起訴書所載之證據相符，足認被告上開任意性自白與事實相
    符，本件事證明確，被告犯行洵堪認定，應依法論科。
二、按被告行為後，刑法已於民國94年2 月2 日修正公布，95年
    7 月1 日施行，並修正第2 條（新舊法之比較適用）、第33
    條第5 款（罰金刑）、第51條第5 款（定執行刑）等規定，
    並刪除刑法第56條連續犯等規定。其中刑法第2 條係規範行
    為後法律變更所生新舊法律比較適用之準據法，是刑法第2
    條本身雖經修正，但該條文既屬適用法律之準據法，本身尚
    無比較新舊法之問題，應逕適用裁判時即修正後刑法第2條
    規定以決定適用之刑罰法律，先予敘明。
（一）行為後法律有變更者，適用行為時之法律。但行為後之法
      律有利於行為人者，適用最有利於行為人之法律，修正後
      刑法第2 條第1 項定有明文。又比較時應就罪刑有關之共
      犯、未遂犯、想像競合犯、牽連犯、連續犯、結合犯，以
      及累犯加重、自首減輕暨其他法定加減（如身分加減）與
      加減例等一切規定，綜其全部罪刑之結果而為比較。再從
      刑附屬於主刑，除法律有特別規定者外，依主刑所適用之
      法律（最高法院95年度第8 次刑事庭會議決議參照）。
（二）修正後刑法第56條連續犯之規定業經刪除，被告之數犯罪
      行為，於新法施行後，應予分論併罰。此刪除雖非犯罪構
      成要件之變更，但顯已影響行為人刑罰之法律效果，自屬
      法律有變更，比較新、舊法結果，行為時即修正前連續犯
      之規定較有利於被告。
（三）修正前刑法第51條規定：「數罪併罰，分別宣告其罪之刑
      ，依左列各款定其應執行者：」，其中第5 款規定：「宣
      告多數有期徒刑者，於各刑中之最長期以上，各刑合併之
      刑期以下，定其刑期。但不得逾二十年。」；修正後刑法
      第51條第5 款規定：「宣告多數有期徒刑者，於各刑中之
      最長期以上，各刑合併之刑期以下，定其刑期。但不得逾
      三十年。」，裁判確定前犯數罪，其中一罪在刑法修正前
      犯者，仍有新舊法比較之問題（參見最高法院95年度第8
      次刑事庭會議決議），則被告因本件數罪併罰之適用，比
      較結果，修正前之規定較有利於行為人。
（四）罰金刑部分，刑法分則編各罪所定罰金刑之貨幣單位原為
      銀元，修正前刑法第33條第5 款規定：「罰金：1 元（銀
      元）以上。」，而依98年4 月29日廢止前之罰金罰鍰提高
      標準條例規定，就72年6 月26日前修正之刑法部分條文罰
      金數額提高2 至10倍，其後修正者則不提高倍數，並依現
      行法規所定貨幣單位折算新臺幣條例規定，以銀元1 元折
      算新臺幣3 元；修正後刑法第33條第5 款規定：「罰金：
      新臺幣1,000 元以上，以百元計算之。」，刑法第33 條
      第5 款所定罰金貨幣單位經修正為新臺幣後，刑法分則各
      罪所定罰金刑之貨幣單位亦應配合修正為新臺幣，為使刑
      法分則編各罪所定罰金之最高數額與刑法修正前趨於一致
      ，乃增訂刑法施行法第1 條之1 ：「中華民國94年1 月7
      日刑法修正施行後，刑法分則編所定罰金之貨幣單位為新
      臺幣。94年1 月7 日刑法修正時，刑法分則編未修正之條
      文定有罰金者，自94年1 月7 日刑法修正施行後，就其所
      定數額提高為30倍。但72年6 月26日至94年1 月7 日新增
      或修正之條文，就其所定數額提高為3 倍。」；從而，刑
      法分則編各罪所定罰金刑之最高數額，於上開規定修正後
      並無不同，惟修正後刑法第33條第5 款所定罰金刑最低數
      額，較之修正前提高，修正前刑法第33條第5 款規定為有
      利於被告，依修正後刑法第2 條第1 項前段規定，應適用
      修正前刑法第33條第5 款之規定。
（五）綜上，本件經綜合觀察全部罪刑比較之結果，依修正後刑
      法第2 條第1 項前段規定，應適用修正前刑法第33條第5
      款、第56條、第51條第5 款等規定。
（六）再修正刑法係自95年7 月1 日起施行，在此之前，刑法分
      則編有關罰金刑之貨幣單位係銀元；且依刑法分則編應處
      罰金者，應適用98年4 月29日廢止前之罰金罰鍰提高標準
      條例第1 條之規定；亦即應按各該具體條文制定或修正之
      時間先後，定其提高之倍數。惟被告行為後，刑法施行法
      增訂第1 條之1 ，於95年6 月14日經總統公布，並自同年
      7 月1 日起施行；該條規定：「中華民國94年1 月7 日刑
      法修正施行後，刑法分則編所定罰金之貨幣單位為新臺幣
      。94年1 月7 日刑法修正時，刑法分則編未修正之條文定
      有罰金者，自94年1 月7 日刑法修正施行後，就其所定數
      額提高為30倍。但72年6 月26日至94年1 月7 日新增或修
      正之條文，就其所定數額提高為3 倍」。亦即自95年7 月
      1 日起，刑法分則編所定罰金之貨幣單位，由原來之銀元
      改為新臺幣；且94年1 月7 日刑法修正時，刑法分則編未
      修正之條文定有罰金者，自95年7 月1 日起，有關罰金之
      數額提高為30倍。刑法第212 條之罪自24年7 月1 日施行
      後即未再修正，依增訂刑法施行法第1 條之1 之規定，其
      罰金以新臺幣為單位，數額應提高30倍。此與增訂前之罰
      金以銀元為單位，且適用98年4 月29日廢止前之罰金罰鍰
      提高標準條例第1 條前段之結果應提高10倍，而新臺幣與
      銀元之比例為3 ：1 ，換算結果亦為30倍者，並無不同。
      亦即增訂刑法施行法第1 條之1 之意旨，僅在使刑法規範
      之罰金刑之貨幣單位，一律改為新臺幣，並使增訂前後有
      關罰金刑提高之倍數一致，對被告而言，並無有利、不利
      之比較適用之問題，且此增訂之規定應屬98年4 月29 日
      廢止前之罰金罰鍰提高標準條例第1 條但書規定之情形，
      當無同條前段規定之適用，自應逕行適用刑法施行法第1
      條之1 之規定。
三、核被告李易霖所為，就起訴書犯罪事實欄一、(一)部分所為，
    係犯刑法第336 條第2 項之業務侵占罪。被告於附表一所示
    3 次業務侵占之犯行，時間緊接，所犯為構成要件相同之罪
    名，顯係基於概括犯意而為之，為連續犯，應依修正前刑法
    第56條規定，以一罪論，並加重其刑；另就起訴書犯罪事實
    欄一、(二)所為，則係犯同法第216 條、第210 條之行使偽造
    私文書罪，及同法第339 條第1 項之詐欺取財罪。被告偽刻
    如附表二所示之客戶印章並蓋用於出貨單上及於出貨單上偽
    造客戶簽名，用以表示各該客戶收受貨物之意思，所犯偽造
    私文書之低度行為，均為持向三河貿易有限公司（下稱三河
    公司）行使之高度行為所吸收，均不另論罪。又其所為多次
    行使偽造私文書、詐欺取財之犯行，均時間緊接，各犯罪構
    成要件相同，顯係各基於概括犯意反覆為之，均為連續犯，
    均依修正前刑法第56條規定各論以一罪，並各加重其刑。被
    告係以一行為同時觸犯上開行使偽造私文書罪與詐欺取財罪
    ，為想像競合犯，應從一重之連續行使偽造私文書罪處斷。
    被告所犯前述連續業務侵占罪及連續行使偽造私文書間，犯
    意個別，行為互殊，應分論併罰。爰審酌被告前未曾因犯罪
    經法院判處罪刑，有臺灣高等法院被告前案紀錄表1 份在卷
    可稽，素行尚稱良好，因一時失慮，致罹刑章，所侵占、詐
    欺取財所得金額，造成告訴人損失非輕，犯後雖坦承犯行，
    並與告訴人達成調解，惟迄未依約賠償，及其犯罪之動機、
    目的、手段、智識程度等一切情狀，分別量處如主文所示之
    刑。又被告為本件犯罪時間均在96年4 月24日以前，所犯之
    罪，均合於減刑條件，且亦無該條例第5 條不得減刑之例外
    規定（被告係於減刑條例96年7 月16日施行後之99年2 月23
    日始經發布通緝，同年3 月19日為警緝獲），應依中華民國
    96年罪犯減刑條例第2 條第1 項第3 款予以減輕其宣告刑二
    分之一，並定其應執行之刑。
四、附表二所示未扣案之出貨單等文書，雖係供被告犯行所用之
    物，然業經被告交予三河公司存查，均非屬被告所有之物，
    自無從宣告沒收，惟其上偽造之署押及印文合計168 枚（含
    印文119 枚、署名49枚），不問屬於犯人與否，均應依刑法
    第219 條規定諭知沒收。至被告偽造之客戶印章數枚，均未
    據扣案，且本案發生迄今已逾5 年，復無證據證明其尚存在
    ，堪認應已滅失，為免將來執行困難，爰均不予宣告沒收，
    併此敘明。
據上論斷，應依刑事訴訟法第273 條之1 第1 項、第299 條第1
項前段、第310 條之2 、第454 條第2 項，刑法第2 條第1 項、
第336 條第2 項、第216 條、第210 條、第339 條第1 項、第55
條、第219 條，（94年2 月2 日）修正前刑法第56條、第51條第
5 款，中華民國九十六年罪犯減刑條例第2 條第1 項第3 款、第
7 條、第10條第1 項，刑法施行法第1 條之1 ，判決如主文。
本案經檢察官許恭仁到庭執行職務。
中    華    民    國   100    年    8     月    30    日
                  刑事第一庭法  官  洪英花
以上正本證明與原本無異。
如不服本判決應於收受判決後10日內向本院提出上訴書狀，並應
應敘述具體理由。其未敘述上訴理由者，應於上訴期間屆滿後20
日內向本院補提理由書(均須按他造當事人之人數附繕本)「切勿
逕送上級法院」。
                            書記官  張茹茵
中    華    民    國   100    年    9     月    6     日
附錄本案論罪科刑法條全文：
中華民國刑法第210條
偽造、變造私文書，足以生損害於公眾或他人者，處 5 年以下
有期徒刑。
中華民國刑法第216條
行使第 210 條至第 215 條之文書者，依偽造、變造文書或登載
不實事項或使登載不實事項之規定處斷。
中華民國刑法第336條
對於業務上所持有之物，犯前條第1 項之罪者，處6 月以上5 年
以下有期徒刑，得併科3 千元以下罰金。
中華民國刑法第339條
意圖為自己或第三人不法之所有，以詐術使人將本人或第三人之
物交付者，處5 年以下有期徒刑、拘役或科或併科1 千元以下罰
金。
以前項方法得財產上不法之利益或使第三人得之者，亦同。
前二項之未遂犯罰之。